最高法院刑事判決　　　　　　九十四年度台上字第四九二二號
　　上　訴　人　甲○○
　　　　　　　　　　　　51號.
　　選任辯護人　蔡明熙律師
上列上訴人因違反廢棄物清理法案件，不服台灣高等法院中華民
國九十一年十月二十二日第二審判決（九十一年度上訴字第二０
三八號，起訴案號：台灣桃園地方法院檢察署九十年度偵字第一
八六九四號），提起上訴，本院判決如下：
    主  文
原判決撤銷，發回台灣高等法院。
    理  由
本件原判決認定上訴人甲○○曾於民國八十四年間，因過失致人
於死案件，經台灣宜蘭地方法院以八十四年度交訴字第一三七號
判處有期徒刑八月確定，甫於八十五年十一月二十五日執行完畢
。竟仍不知警惕，明知從事廢棄物清除，應向縣（市）主管機關
或中央主管機關委託之機關申請核發公民營廢棄物清除處理機構
許可文件後，始得受託清除廢棄物業務，竟未向主管機關申請核
發廢棄物處理之許可證，基於概括之犯意，先於九十年九月上旬
受不詳姓名年籍綽號「阿猴」之男子委託，以新台幣一萬二千元
之代價，代為清除已集中堆放於台北縣三重市五股工業區內含廢
土、廢水泥、廢磚塊、廢木板、廢鋼筋等之營建類事業廢棄物及
塑膠袋之一般廢棄物。雙方約定後，上訴人於九十年九月二十四
日二十三時許，駕駛其所有車牌號碼ＨＮ－五０九號（該車係上
訴人於九十年五月間向案外人昕葉交通股份有限公司買受）之大
貨車，載運內含有上開事業廢棄物及一般廢棄物，並沿國道一號
中山高速公路南下，行經桃園縣大園鄉○○○○○路，至桃園縣
觀音鄉保障村桃三十線西濱公路０七標三十八Ｋ處工程旁傾倒。
於傾倒時，因拖車陷入泥地中無法進退，上訴人遂先將大貨車車
頭駛離現場，而將拖車斗留在現場，於九十年十月二日三時許，
上訴人洽請不知情之王圳昌、陳伯洲，分別駕駛拖板車及怪手，
將前開陷入泥地中之拖車斗移動時，為警會同觀音鄉公所稽查人
員當場查獲。復於九十一年七月二十三日上午五時四十分許，擅
自駕駛昕葉交通股份有限公司所有之車號二三九－ＧＥ曳引車裝
載建築廢土，倒於台北縣泰山鄉○○○○段一八八之一號前之公
有山坡地橫窠雅溪內，毀損水土保持之處理與維護設施，阻礙溪
水流通，經台北縣政府警察局新莊分局泰山分駐所員警會同泰山
鄉公所建設科監工黃建富當場查獲等情，因而撤銷第一審判決，
改判依想像競合犯規定，從一重論處上訴人未依規定領有廢棄物
清除許可證或核備文件，連續從事廢棄物清除，累犯罪刑，固非
無見。
惟查：(一)原判決認定上訴人第二次傾倒廢土之地點，即台北縣泰
山鄉○○○○段一八八之一號前之橫窠雅溪，乃屬於公有山坡地
。然該地點究竟是否屬於山坡地保育利用條例第三條、第四條所
稱之公有山坡地？有何事證足以認定該地點是屬於公有山坡地？
原審未詳予查明，並明所依憑認定之證據，不無應於審判期日
調查之證據未予調查及判決理由不備之違誤。又原判決依卷附（
偵字第一三五八五號偵查卷第十一頁至第十七頁）照片十三張，
認定上訴人上揭傾倒廢土於橫窠雅溪之行為，已毀損水土保持之
處理與維護設施。然究竟上揭照片顯示何種情形，而足以認定上
訴人傾倒廢土之行為，已毀損水土保持之處理與維護設施，以及
究竟毀損何種水土保持之處理與維護設施？原判決理由未詳予
明，亦同有理由尚欠完備之違誤。(二)水土保持法第一條第二項規
定「水土保持，依本法之規定，本法未規定者，適用其他法律之
規定」。就立法體例而言，水土保持法應屬山坡地保育利用條例
有關水土保持部分之特別法。行為人所為，倘合於上揭二法律之
犯罪構成要件，自應依法規競合，特別法優於普通法之法理，優
先適用水土保持法之規定。原判決認上訴人所犯水土保持法第三
十二條第一項之在公有山坡地未經同意，擅自堆積土石，致毀損
水土保持之處理與維護設施罪，與山坡地保育利用條例第三十四
條第一項之違反規定，在公有山坡地擅自堆積土石罪，係屬想像
競合犯關係，亦有未合。上訴意旨執以指摘原判決不當，為有理
由，應認原判決有撤銷發回更審之原因。
據上論結，應依刑事訴訟法第三百九十七條、第四百零一條，判
決如主文。
中　　華　　民　　國　九十四　年　　九　　月　　八　　日
                      最高法院刑事第十庭
                          審判長法官  陳　正　庸
                                法官  賴　忠　星
                                法官  王　居　財
                                法官  林　開　任
                                法官  林　立　華
      本件正本證明與原本無異
                                      書  記  官
中　　華　　民　　國　九十四　年　　九　　月　 十四 　日
                                                      Ｋ
